【裁判字號】    92,易,631
【裁判日期】    920416
【裁判案由】    違反動產擔保交易法
【裁判全文】
臺灣高雄地方法院刑事判決            九十二年度易字第六三一號
    公  訴  人  臺灣高雄地方法院檢察署檢察官
    被      告  甲○○
右列被告因違反動產擔保交易法案件，經檢察官提起公訴（九十一年度偵字第一一九
九一號），本院判決如左：
    主  文
甲○○動產擔保交易之債務人，意圖不法之利益，將標的物出質，致生損害於債權人
，處有期徒刑肆月，如易科罰金，以佰元折算壹日。
    事  實
一、甲○○因經濟環境欠佳，無款週轉，乃於民國（下同）九十年六月十八日，以其
    所有，車牌號碼為ＺＩ－八二一一號之自用小客車，向第一商業銀行股份有限公
    司楠梓分行（以下簡稱第一商銀楠梓分行），以動產擔保交易設定抵押之方式，
    抵押借款新臺幣（下同）五十一萬元，為動產擔保交易之債務人，雙方約定借款
    期間四年，自借款日起，按年金法，於每月十九日按月平均攤付本息一萬四千九
    百八十一元，標的物存放地點為高雄縣大社鄉神農村四八巷十一號，在本息未清
    償完畢之前，甲○○僅得依約占有使用上揭車輛，不得任意遷移、出質或為其他
    處分。詎甲○○取得上開貸款後，僅清償一期，即未再還款，並於九十年十月間
    某日，意圖為自己不法之利益，將上開自用小客車典當出質予不詳名稱之當舖，
    並逃逸不知去向，嗣第一商銀楠梓分行於九十年十一月二十五日（起訴書誤繕為
    同年月二十二日），將前揭債權轉讓予朝欽實業股份有限公司（下稱朝欽公司）
    ，朝欽公司即成為右開動產擔保交易之債權人，並因甲○○右開任意出質前述動
    產擔保交易標的物之故，而受有損害。
二、案經被害人朝欽公司訴請臺灣高雄地方法院檢察署檢察官偵查起訴。
    理  由
一、訊據被告甲○○固坦承曾於九十年六月十八日，以其所有之上開車輛，向第一商
    銀楠梓分行，以動產擔保交易設定抵押之方式借款之事實，惟矢口否認有何違反
    動產擔保交易法之犯行，辯稱：伊並未將車輛典當予當舖，因伊尚有向地下錢莊
    借款，故車輛在九十年十月遭地下錢莊強行取走，伊還遭地下錢莊之人打傷，在
    警訊時會供稱將車輛典當是因為警方告知遭地下錢莊取走之車輛最後亦係出典於
    當舖，故方陳述係出典於當舖，伊現在已經找不到該地下錢莊云云；經查：
（一）被告曾於九十年六月十八日，以其所有之前開車輛，向第一商銀楠梓分行，以
      動產擔保交易設定抵押之方式借款，而為動產擔保交易債務人之事實，除據被
      告自承不諱外，復經告訴人朝欽公司代理人蘇福源於本院審理期間來院指訴明
      確，復有借款契約書、動產抵押契約書、動產擔保交易動產抵押設定登記申請
      書、動產擔保交易（動產抵押）移轉契約書及債權移轉通知書各乙份附卷可按
      ，是以其為動產擔保交易債務人之事實，足堪認定。
（二）被告雖以：車輛係遭地下錢莊強行取走云云置辯，惟被告並無法提供其所稱地
      下錢莊之人真實姓名年籍供本院傳訊調查審酌，又被告果遭其地下錢莊之人暴
      力討債，並歐打成傷，為維自身權益，理應向警察機關報案請求協助，或在經
      警方訊問時加以明確告之，被告竟均未為之，顯與常情有違；再參以被告於警
      訊時，已明白自承：因為經濟陷入困境，於九十年十月份不得已將車輛典當十
      三萬元，因為當時是透過朋友介紹，不知道當舖名稱等語（見被告九十一年四
      月二十三日警訊筆錄），而告訴人朝欽公司之代理人蘇福源亦於本院庭訊時明
      確指訴於九十年九月、十月間，車輛即已未放置於約定應放置之處所即高雄縣
      大社鄉神農村四八巷十一號，並有訪視報告一份附卷可佐等情綜合以觀，被告
      應確係在九十年十月間，即將右述動產擔保交易標的物之車輛，出質予不詳名
      稱之當舖。
（三）綜上所述，本件被告犯罪事證明確，犯行已堪認定，依法應予論科。
二、核被告甲○○所為，係犯動產擔保交易法第三十八條之動產擔保交易債務人任意
    出質動產擔保交易物罪。審酌被告犯罪後猶否認犯行，態度欠佳，又任意出質動
    產擔保交易之標的物後，遲未與告訴人達成和解，清償積欠之款項，以力求降低
    其犯罪所造成之損害等一切情狀，量處如主文所示之刑，併諭知易科罰金之折算
    標準，以為懲儆。
據上論斷，應依刑事訴訟法第二百九十九條第一項前段，動產擔保交易法第三十八條
，刑法第十一條前段、第四十一條第一項前段，罰金罰鍰提高標準條例第一條前段、
第二條，判決如主文。
本案經檢察官黃俊嘉到庭執行職務。
中      華      民      國    九十二    年      四      月      十六    日
                                  臺灣高雄地方法院刑事第六庭
                                      法  官 李怡諄
右正本證明與原本無異。
如不服本判決，應於判決送達後十日內，向本院提出上訴狀。
                                      書記官  陳孟瑩
中    華    民    國    九十二    年      四      月      十六        日
附錄本件論罪條文：
動產擔保交易法第三十八條
(處分標的物之處罰)
動產擔保交易之債務人，意圖不法之利益，將標的物遷移、出賣、出質、移轉、抵押
或為其他處分，致生損害於債權人者，處三年以下有期徒刑、拘役或科或併科六千元
以下之罰金。


司法院資訊處製作；財團法人民間司法改革基金會備份。
